【裁判字號】    92,訴,425
【裁判日期】    920728
【裁判案由】    毒品危害防制條例
【裁判全文】
臺灣士林地方法院刑事判決                          九十二年度訴字第四二五號
    公  訴  人  臺灣士林地方法院檢察署檢察官
    被      告  甲○○
右列被告因毒品危害防制條例案件，經檢察官提起公訴（九十二年度毒偵字第三四八
號，第四○八號），本院判決如左：
    主  文
甲○○連續施用第一級毒品，累犯，處有期徒刑壹年，扣案之海洛因殘渣袋貳個（量
微無法析離）沒收銷燬之，注射針筒拾壹支、分裝袋壹佰玖拾貳個均沒收；又連續施
用第二級毒品，累犯，處有期徒刑陸月，應執行有期徒刑壹年肆月，扣案之海洛因殘
渣袋貳個（量微無法析離）沒收銷燬之，注射針筒拾壹支、分裝袋壹佰玖拾貳個均沒
收。
    事  實
一、甲○○前曾於民國八十四年間，因違反肅清煙毒條例案件，經本院判處有期徒刑
    三年二月確定，嗣經假釋，於假釋期間又再犯毒品危害防制條例案件，經本院判
    處有期徒刑三月，原所犯肅清煙毒條例案件經撤銷假釋，所餘刑期於九十年七月
    十五日執行完畢。又因施用第一級毒品案件，經本院裁定送觀察勒戒後，認無繼
    續施用毒品之傾向，業由台灣士林地方法院檢察署檢察官於八十八年二月二十五
    日，以八十八年度毒偵字第一八八三號不起訴處分確定，復因施用第一級及第二
    級毒品案件，經台灣彰化地方法院裁定送觀察勒戒後，認無繼續施用毒品之傾向
    ，並由台灣彰化地方法院檢察署檢察官於九十年三月八日以九十年度毒偵字第一
    九六號為不起訴處分確定。詎甲○○仍不知悔改，嗣又基於施用第一級毒品之概
    括犯意，自九十一年七月間某日起至九十二年一月二十九日二十時許止，連續在
    台北縣淡水鎮○○路一一一號其住處，以海洛因滲水融化注射體內之方式，施用
    第一級毒品海洛因，平均每日施用一至二次；另基於施用第二級毒品之概括犯意
    ，自九十一年十二月間某日起至九十二年一月三十日上午十一時許為警查獲採尿
    回溯前九十六小時內（不含為警查獲後留滯警局期間）止，連續在其前揭住處，
    施用第二級毒品甲基安非他命，平均每日一至二次，為警於九十二年一月三十日
    十一時許，持本院法官核發之搜索票，至其住處當場查扣其所有供施用毒品海洛
    因用之注射針筒十一枝、含海洛因成分之殘渣袋二個（量微無法析離）及供分裝
    海洛因預備用之分裝袋一百九十二個。又甲○○前揭施用毒品之行為，並經本院
    裁定令入戒治處所強制戒治中。
二、案經台北縣政府警察局金山分局報請台灣士林地方法院檢察署檢察官偵查起訴。
    理  由
一、本院查：
（一）右揭事實，業經被告甲○○分別於警訊或偵審中坦承不諱，又被告於警訊及本
      院審理時供述最後施用毒品海洛因之時間，雖稍有差異，惟以其於警訊時最接
      近案發時間，記憶較為深刻，故以其警訊時之供述為可採，附此敘明。再被告
      被查獲時所採之尿液，經送鑑定結果，確呈嗎啡及甲基安非他命陽性反應，有
      台灣檢驗科技股份有限公司濫用藥物尿液檢驗報告書一紙在卷可憑。經查個人
      口服投與甲基安非他命後，其尿液中能否驗出安非他命陽性反應，與其投與方
      式、投與量、個人體質、採尿時間及檢測儀器之精密度等有關，一般而言，約
      百分之七十於口服投與後二十四小時內自尿中排出，約百分之九十於九十六小
      時內自尿中排出，從而吸食時間距採集尿液時間最長可能不會超過四日，此有
      行政院衛生署藥物食品檢驗局八十一年二月八日八一藥檢壹字第一一五六號函
      可參。準此，堪認被告最後一次有於九十二年一月三十日上午十一時許為警查
      獲採尿回溯前九十六小時內（不含為警查獲後留滯警局期間）有施用甲基安非
      他命之犯行甚明。此外，復有供施用海洛因用之注射針筒十一枝、海洛因殘渣
      袋二個、及供施用海洛因預備用之分裝袋一百九十二個扣案可資佐證。
（二）雖被告於本院審理時供稱每次施用毒品時，均將海洛因與甲基安非他命混合後
      ，同時施用云云（意指係以一行為同時施用二種毒品）。然被告自承從九十一
      年七月間即開始施用第一級毒品海洛因，嗣至同年十二月間始開始施用第二級
      毒品甲基安非他命（見本院九十二年七月十六日審判筆錄），是被告應非每次
      施用毒品時均混合上開二種毒品一起施用甚明。
（三）且被告於警詢及檢察官偵訊中未曾供承有將二種毒品混合施用之情事，迄於本
      院審理時始供述同時施用二種毒品，惟海洛因為中樞神經抑制劑，施用後會產
      生鎮靜、安眠作用，反觀安非他命為中樞神經興奮劑，施用後則發生亢奮、覺
      醒作用，二者之藥性迥異，效用截然相反。且販賣毒品予被告之人，如欲混充
      足量之毒品販賣，大可滲入其他粉末，焉有於海洛因內滲入甲基安非他命，或
      於安非他命內滲入海洛因販賣之理。再徵以安非他命乃係結晶體，不易融化，
      未見有以注射方式施用，足見被告所稱混合上開二種毒品一起施用云云，要與
      常理及事實不符。
（四）再者，被告雖辯以：「（之前為何沒有承認施用安非他命？）之前我不知道那
      是安非他命，因為那是我拿海洛因時順便拿給我的」，然其亦供稱：「（安非
      他命如何加入？）用打火機將它壓碎，加進去」、「（海洛因注射時加水融化
      ？）對」等語（見本院九十二年七月十六日審判筆錄），是依被告就施用毒品
      之方式所述，可見其已知悉海洛因與甲基安非他命二種毒品性質不同，對之亦
      能加以分辨。且其前因施用第二級毒品甲基安非他命案件，亦經送觀察勒戒，
      並經台灣彰化地方法院檢察署九十年度毒偵字第一九六號為不起訴在案，已如
      前述。被告竟辯稱不知甲基安非他命為何云云，殊難採信。
（五）綜上所述，被告所辯將毒品海洛因及甲基安非他命係一起施用云云，顯係事後
      規避刑責之詞，洵不足採。本件事證已臻明確，被告犯行堪以認定。
二、查海洛因係毒品危害防制條例第二條第二項第一款所稱之第一級毒品，甲基安非
    他命則為同條例之同條項第二款所稱之第二級毒品。又犯毒品危害防制條例第十
    條施用毒品之罪者，檢察官應先將被告送觀察、勒戒，經觀察、勒戒後，無繼續
    施用毒品傾向者，應由檢察官為不起訴處分，有繼續施用毒品之傾向者，由檢察
    官聲請法院裁定令入戒治處所施以強制戒治；依前開規定為不起訴處分後，五年
    內再犯施用毒品之罪，經觀察、勒戒後，認有繼續施用毒品之傾向或三犯以上者
    ，不適用前項規定，但應由檢察官聲請法院裁定令入戒治處所施以強制戒治，毒
    品危害防制條例第二十條定有明文。本件被告甲○○前因施用第一級毒品案件，
    經本院裁定送觀察勒戒後，認無繼續施用毒品之傾向，業由台灣士林地方法院檢
    察署檢察官於八十八年二月二十五日，以八十八年度毒偵字第一八八三號不起訴
    處分確定，復因施用第一級及第二級毒品案件，經台灣彰化地方法院裁定送觀察
    勒戒後，認無繼續施用毒品之傾向，並由台灣彰化地方法院檢察署檢察官於九十
    年三月八日以九十年度毒偵字第一九六號為不起訴處分確定，其三犯本件之罪，
    依上開說明，自應予以處罰。核被告施用毒品海洛因之所為，係犯毒品危害防制
    條例第十條第一項之施用第一級毒品罪，其施用毒品甲基安非他命之所為，係犯
    同條例第十條第二項之施用第二級毒品罪。被告持有第一級毒品海洛因及第二級
    毒品甲基安非他命之低度行為，應分別為施用之高度行為所吸收，均不另論罪。
    又被告先後多次施用海洛因及甲基安非他命之行為，均時間緊接，所犯罪名相同
    之罪，顯均係出於概括之犯意為之，為連續犯，均應依刑法第五十六條之規定以
    一罪論，並加重其刑。再公訴人雖認被告自九十年七月間某日起至同年十二月間
    某日止之前之期間有施用第二級毒品甲基安非他命云云，惟已為被告堅詞否認，
    此外，復查無其他積極證據足以證明被告有此犯行，此部分之罪行即不能證明，
    惟公訴人認為被告此部分行為與前揭論罪科刑部分有連續犯之裁判上一罪，爰不
    另為無罪之諭知，亦附敘明。又被告有事實欄所載論罪科刑之情形，有前案紀錄
    表一紙在卷可稽，其於有期徒刑執行完畢後，五年內再犯本件之罪，為累犯，應
    依法遞加重其刑。再被告所犯前開二罪，犯意各別，行為互異，應分論併罰。爰
    審酌被告犯罪之動機、目的、手段，及其品性、生活狀況、智識程度、其施用毒
    品戕害己身健康，尚未危害他人，犯罪所生之損害尚輕，惟其於觀察勒戒後仍一
    再施用毒品，顯已成癮，另犯罪後坦承部分犯行，態度尚稱良好等一切情狀，量
    處如主文所示之刑，並定應執行之刑，以示懲儆。至扣案之含海洛因成分之殘渣
    袋二個（量微無法析離），應依毒品危害防制條例第十八條第一項之規定沒收銷
    燬之；另注射針筒十一枝，係供施用毒品海洛因之用，海洛因分裝袋一百九十二
    個，係供預備施用海洛因之用，且均屬被告所有，已據其供承在卷，均應依刑法
    第三十八條第一項第二款之規定宣告沒收。
據上論斷、依刑事訴訟法第二百九十九條第一項前段、毒品危害防制條例第十條第一
項、第二項、第十八條第一項、刑法第十一條、第五十六條、第四十七條，第五十一
條第五款、第三十八條第一項第二款判決如主文。
本案經檢察官劉異海到庭執行職務
中      華      民      國    九十二    年      七      月    二十八    日
                                    臺灣士林地方法院刑事第四庭
                                        法  官  謝   靜   恒
右正本證明與原本無異。
如不服本判決，應於判決送達後十日內，向本院提出上訴狀。
                                        書記官  林   慧   芬
中      華      民      國    九十二    年      七      月    三十      日
附錄法條
毒品危害防制條例第十條
施用第一級毒品者，處六月以上五年以下有期徒刑。
施用第二級毒品者，處三年以下有期徒刑。


司法院資訊處製作；財團法人民間司法改革基金會備份。
